臺灣臺南地方法院民事判決　九十三年訴字第九八○號
　　原　　　告　　甲○○
　　兼訴訟代理人　丙○○
　　被　　　告　　乙○○
右當事人間請求損害賠償事件，經本院於民國九十三年十月二十七日言詞辯論終結，
判決如左：
    主    文
被告應給付原告甲○○新台幣貳拾玖萬肆仟陸佰肆拾貳元，應給付原告丙○○新台幣
伍萬仟伍佰柒拾元，及均自民國九十三年四月二十八日起至清償日止，按年息百
分五計算之利息。
原告其餘之訴駁回。
訴訟費用由被告負擔十分之五，餘由原告甲○○負擔十分之四、原告丙○○負擔十分
之一。
本判決原告勝訴部分得假執行。
原告其餘假執行之聲請駁回。
    事實及理由
壹、原告起訴主張：
一、緣被告乙○○於民國九十一年十一月二十九日晚上七時三十分許，駕駛車號Ｈ三
    －四六一八號自小客車，行經台南縣新營市○○路左轉金華路時，本應注意汽車
    駕駛人應隨時警戒注意前方之義務，而依當時情況亦無不能注意之情事，竟疏未
    注意，冒然急駛，致撞及沿台南縣新營市○○路由東往西方向行走於行人穿越道
    上之原告二人，致原告甲○○受有腰椎第二、五節壓迫性骨折之傷害，原告丙○○身體則受有多處挫傷及瘀血、右肱骨骨頭小碎片骨折，影響右肩功能無法抬手
    ，被告上開過失傷害犯行，經台南地方法院檢察署檢察官提起公訴，並經本院審
    理中。
二、本件車禍肇事經台灣省台南區車輛行車事故鑑定委員會鑑定在案，認定被告駕車
    撞及原告二人，為肇事原因，原告二人無肇事原因，被告於偵查中亦坦承過失傷
    害犯行，被告依法自應負侵權行為責任，爰依民法第一百八十四條第一項前段、
    第一百九十一條之二前段、第一百九十三條第一項、第一百九十五條第一項前段
    ，請求損害賠償。
三、原告請求之損害範圍如下：
（一）原告甲○○部分：
  １．醫藥費新台幣（下同）三萬八千九百三十四元：原告被撞傷後，分別於行政院
      衛生署新營醫院、屏東醫院、營新醫院及寶健醫院診療，支出醫藥費共計三萬
      四千四百三十四元，又因傷及腰椎，須購買背架，支出四千五百元。
  ２．不能工作損失十九萬三千八百元：原告任職「府城公寓大廈管理維護股份有限
      公司」，九十一年度全年薪資十九萬三千八百元，九十一年十一月底車禍受傷
      ，一年不能工作，請求一年不能工作損失十九萬三千八百元。
  ３．精神慰撫金三十萬元：原告為陸軍官校畢業，退役後任職前開公司，車禍傷及
　　  腰椎無法站立，竟遭公司辭退，原告受傷須穿背架，所受精神、肉體折磨甚重
      ，被告家境富裕，開車玩樂，斟酌雙方之經濟能力及原告所受損害程度，特請
      求三十萬元之精神慰撫金。
（二）原告丙○○部分：
  １．醫療費用五千三百七十三元：原告撞傷後於行政院衛生署新營醫院診療，支出
　　　醫藥費共計三千五百七十三元，因傷及腰椎，須購買背架，支出一千八百元。
　２．精神慰撫金十萬元：原告為家庭主婦，對於被告駕汽車急駛而至，被撞之驚悸
　　　，每於午夜被驚醒，身心之煎熬，非言可諭，被告家境富裕，開車玩樂，斟酌
　　　雙方之經濟能力及原告所受損害程度，特請求十萬元之精神慰撫金。
四、提出傷害診斷書、各類所得扣繳暨免扣繳憑單、購買背架收據各二份、醫療費用
    收據二百十一紙、台灣省台南區車輛行車事故鑑定委員會鑑定意見書、員工在職
    證明書、陸軍軍官學校學生畢業證書、學歷證明書、全戶戶籍謄本各一紙為證。
五、並聲明：求為判決被告應給付原告甲○○五十三萬二千七百三十四元，應給付原
    告丙○○十萬五千三百七十三元，及均自刑事附帶民事起訴狀繕本送達翌日起至
    清償日止，按年息百分之五計算之法定利息，並願供擔保以代釋明，請求宣告假
    執行。
貳、被告則辯稱：
一、對原告主張其於上開時地駕車過失撞傷原告二人之事實不爭執，但原告請求之工
    作損失及精神慰撫金過高。
二、提出學歷證明書、全戶戶籍謄本各一份為證。
三、並聲明：求為判決駁回原告之訴。
、本院的判斷：
一、本件原告主張緣被告於九十一年十一月二十九日晚上七時三十分許，駕駛自小客
    車，行經台南縣新營市○○路左轉金華路時，本應注意汽車駕駛人應隨時警戒注
    意前方之義務，而依當時情況亦無不能注意之情事，竟疏未注意，冒然急駛，致
    撞及沿台南縣新營市○○路由東往西方向行走於行人穿越道上之原告二人，致原
    告甲○○受有腰椎第二、五節壓迫性骨折，原告丙○○身體受有多處挫傷及瘀血
    、右肱骨骨頭小碎片骨折之傷害，被告上開過失犯行，經台南地方法院檢察署檢
    察官提起公訴，並經本院審理中之事實，業據其提出診斷書二紙為證，而被告嗣
    後則經本院刑事庭以過失傷害罪判處有期徒刑四月確定等情，亦經本院依職權調
    取本院九十三年度交易字第八號刑事卷宗核閱無訛，堪信為真實。
二、按汽車行近行人穿越道前，應減速慢行，遇有行人穿越時，無論有無交通警察指
    揮或號誌指示，均應暫停讓行人先行通過，道路交通安全規則第一百零三條定有
    明文。被告為經正常程序考領自小客車駕駛執照，為有駕駛經驗之人，對於上開
    交通安全規則應知之甚稔，為其應注意之事項，而肇事當時天氣晴朗、夜間有照
    明、路面乾燥、無缺陷、道路上未有任何障礙物等情，有道路交通事故調查報告
    表附於前開刑事案件卷內（警卷）可稽，足見依當時狀況，被告客觀上並無不能
    注意之情狀，詎被告應注意並能注意該處為行人穿越道，竟疏未注意可能會有行
    人穿越之車前狀況，猶貿然左轉，致撞及沿台南縣新營市○○路由東往西方向行
    走於行人穿越道上之原告甲○○、丙○○，造成原告甲○○受有腰椎第二、五節
    壓迫性骨折，原告丙○○則受有身體多處挫傷、瘀血、右側肱骨小碎片骨折等處
    之傷害，被告自有違前開規定之注意義務，其顯有過失甚明。本件經本院刑事庭
    送請台灣省臺南區車輛行車事故鑑定委員會鑑定結果，亦認為被告為本件車禍肇
    事因素，原告甲○○、丙○○二人無肇事因素，有原告提出之該委員會九十三年
    四月五日南鑑字第九三０一九三號函暨所附鑑定意見書一份在卷可憑，並經本院
    調取前開刑事卷宗核閱無訛，被告對其就本件車禍之發生有過失，亦不爭執。又
    本件原告甲○○、丙○○係因此次車禍受有傷害，是被告乙○○之過失駕駛行為
    ，與被害人甲○○、丙○○受傷之結果間，具有相當因果關係，亦甚明確。
三、按因故意或過失，不法侵害他人之權利者，負損害賠償責任，又汽車、機車或其
    他非依軌道行駛之動力車輛，在使用中加損害於他人者，駕駛人應賠償因此所生
    之損害，且不法侵害他人之身體或健康者，對於被害人因此喪失或減少勞動能力
    或增加生活上之需要時，應負損害賠償責任，再不法侵害他人之身體、健康、名
    譽、自由、信用、隱私、貞操，或不法侵害其他人格法益而情節重大者，被害人
    雖非財產上之損害，亦得請求賠償相當之金額，民法第一百八十四條第一項前段
    、第一百九十一條之二前段、第一百九十三條第一項、第一百九十五條第一項前
    段分別定有明文。被告駕車過失致原告受有上開傷害，依上開規定，自應負損害
    賠償責任。
四、至原告得請求損害賠償之範圍，分述如下：
（一）原告二人醫療費用部分：
      原告甲○○主張因傷害支出之醫療費用三萬四千四百三十四元，及原告丙○○
      因傷害支出之醫療費用三千五百七十三元部分，業據提出收據二百十一紙為據
      ，被告對上開醫療費用收據之真正亦不爭執，而依其所載項目，多為掛號費、
      診察費、病房費、藥品費、調劑費、Ｘ光診斷費、注射技術費、物理治療費等
      支出，依其所受之傷害，核屬必要費用，應予許可。另原告甲○○購買背架支
      出費用四千五百元部分，業據提出收據一紙為證，而其所受之傷害為腰椎第二
      、五壓迫性骨折，經本院依職權函詢行政院衛生署新營醫院結果，認該傷害屬
      穩定性骨折，應以背支架輔助脊椎支撐力量，而原告甲○○確實亦有使用背架
      進行復健等情，有該醫院九十三年九月六日九十三署新營醫病字第九三０００
      三七九一號函及所附病歷表在卷可按，故原告因購買背架支出之費用四千五百
      元部分，自屬增加其生活上之需要，且為必要費用，亦應准許。至原告丙○○
      請求購買背架費用一千八百元部分，雖據其提出收據一紙為證，然依其所受傷
      害症狀為多處挫傷及瘀青、右肱骨骨頭小碎片骨折，應僅影響其右手功能，無
      涉脊椎部分，經本院函詢行政院衛生署新營醫院結果，亦認該傷害症狀為右肱
      骨頭有一小撕裂骨折，以三角巾固定即可，不需背架等情，有該醫院九十三年
      九月六日九十三署新營醫病字第九三０００三七八七號函在卷可憑，則原告丙○○所支出購置背架費用部分，即無必要，此部分請求，即不應准許。從而，
      原告甲○○請求之醫療費用共計三萬八千九百三十四元，原告丙○○請求之醫
      療費用為三千五百七十三元，均應准許，至原告丙○○購買背架之費用一千八
      百元部分，既非必要費用，本院即無從准許，應予駁回。
（二）原告甲○○喪失勞動能力十九萬三千八百元部分：
      按不法侵害他人之身體或健康者，對於被害人因此喪失或減少勞動能力，應負
      損害賠償責任，固為民法第一百九十三條第一項所定，惟所謂減少或殘存勞動
      能力之價值，應參酌被害人受傷前之身體健康狀態、教育程度、專門技能、社
      會經驗等各方面，並以其能力在通常情形下可能取得之收入為標準。原告於車
      禍發生時，任職於府城公寓大廈管理維護股份有限公司，其一至十一月薪資為
      十九萬三千八百元等情，有原告甲○○提出之各類所得扣繳憑單暨免扣繳憑單
      一份為證，而依原告甲○○所受之傷害，一般穿上背架以一年為期，應可恢復
      功能等情，則經本院函詢行政院衛生署新營醫院屬實，有該醫院上開函文可按
      ，本院審酌原告甲○○原從事於大廈管理員之工作，其工作須花費相當之體力
      與勞力，則原告甲○○因本件車禍致腰椎骨折，自足以使其無法繼續擔任原大
      廈管理員之工作而喪失原工作之能力，使其受有相當於原工作收入之損失，惟
      原告甲○○自九十二年六月一日起又受僱於府城保全股份有限公司，其當年度
      六至十二月之薪資為十二萬元等情，亦有原告提出之員工在職證明書及各類所
      得扣繳憑單暨免扣繳憑單各一紙為證，其既能至其他公司工作，且其所得薪資
      與原受僱之公司相當，故自當時起應認已無減損其勞動能力，或有所謂不能工
      作之損失情事可言，則原告請求自九十二年六月一日以後之工作損失，即不足
      採。從而，依原告甲○○自九十一年十一月底受傷時起至九十二年六月一日受
      僱於他家公司時止，其間共有六個月不能工作，以其當時於府城公寓大廈管理
      維護股份有限公司每月平均薪資一萬七千六百十八元（193800÷11=17618，不
      足一元部分四捨五入）計算，其可請求不能工作之損失收入共計十萬五千七百
      零八元（17618×6=105708），在此範圍內之請求為有理由，逾此部分之請求
      ，為無理由，不應准許。
（三）精神慰撫金部分：
      按非財產上損害之慰撫金數額，究竟若干為適當，應斟酌兩造身分、地位及經
      濟狀況決定之。原告二人因被告之不法侵害行為，致受有上開傷害，原告甲○○所受之傷害在腰椎，足以影響其行動能力，期間歷經住院及多次門診與復健
      治療，除須忍受病痛外，對其日常生活造成相當程度不便，而原告丙○○受有
      右肱骨有撕裂骨折，亦須忍受病痛與生活之不便，二人在身心上均須忍受相當
      大之痛苦與壓力，精神上確實受有痛苦，本院斟酌上開情狀，並斟酌原告甲○○為陸軍官校專修學生班畢業，被告丙○○則為遼寧廣播電視大學畢業，被告
      則為國立新營高級中學附設高級中學進修學校畢業（各有兩造之陸軍軍官學校
      學生畢業證書、學歷證明書、畢業證明書各一份附卷可稽），原告二人為夫妻
      ，無子女，被告已婚，育有一女（均經兩造自承在卷，並有戶籍謄本各一份可
      稽），原告甲○○現任職於保全公司，名下有土地與房屋各一筆，被告丙○○
      現無業，名下無不動產或投資，被告現無業，有汽車二部之資產等情（有本院
      依職權調取稅務電子閘門財產所得調件明細表可稽）等事項，認原告甲○○請
      求之精神慰撫金以十五萬元，原告丙○○請求之精神慰撫金以五萬元為適當，
      在此範圍內，為有理由，應予准許，至其餘超過部分，尚難准許，應予駁回。
五、綜上所述，原告甲○○得請求之損害賠償金額應為二十九萬四千六百四十二元（
    醫療費用３８９３４＋工作損失１０５７０８＋精神慰藉金１５００００＝２９
    ４６４２），原告丙○○得請求之損害賠償金額應為五萬三千五百七十三元（醫
    療費用３５７３＋精神慰藉金５００００＝５３５７３）。從而，原告二人本於
    侵權行為之法律關係，請求被告賠償之金額在上開數額，及均自刑事附帶民事起
    訴狀繕本送達之翌日即九十三年四月二十八日起至清償日止，按年息百分之五計
    算法定遲延利息之範圍內，即有理由，應予准許，其餘超過部分之請求，為無理
    由，應予駁回。
六、又本件所命給付原告二人之金額均未逾五十萬元，就原告二人勝訴部分，本院應
    依民事訴訟法第三百八十九條第一項第五款規定，依職權宣告假執行。至原告陳
    明願供擔保以代釋明，請准宣告假執行，就其敗訴部分，其假執行之聲請，即失
    其依據，應併予駁回
七、結論：本件原告之訴為一部有理由，一部無理由，並依民事訴訟法第七十九條、
    第三百八十九條第一項第五款，判決如主文。
中　　　華　　　民　　　國　　九十三　　年 　　十一　　 月　　　十　　　日
                                臺灣臺南地法院民事第二庭
~B法　　　官　高榮宏
右為正本係照原本作成。
如對本判決上訴，須於判決送達後廿日內向本院提出上訴狀。
中　　　華　　　民　　　國　　九十三　　年　　 十一　　 月　　　十　　　日
~B法院書記官　李培聞
